【裁判字號】    91,訴,380
【裁判日期】    920324
【裁判案由】    損害賠償
【裁判全文】
臺灣宜蘭地方法院民事判決  九十一年度訴字第三八○號
    原      告  丙○○
    法定代理人  乙○○
    被      告  甲○○
右當事人間請求損害賠償事件，本院判決如左：
    主    文
被告應給付原告新台幣壹佰陸拾萬伍仟零陸拾元，及自民國九十一年六月二十五日
起至清償日止，按年息百分之五計算之利息。
原告其餘之訴駁回。
訴訟費用由被告負擔二分之一，餘由原告負擔。
本判決原告勝訴部分，於原告以新台幣伍拾肆萬伍仟元供擔保後，得假執行。
原告其餘假執行之聲請駁回。
    事    實
甲、原告方面：
一、聲明：被告應給付原告新台幣（下同）三百四十二萬三千二百六十九元，及自起
    訴狀繕本送達翌日起至清償日止，按年息百分之五計算之利息。並願供擔保請准
    為假執行之宣告。
二、陳述：
（一）被告甲○○於民國（下同）九十年十一月二十五日十六時許，在宜蘭縣羅東鎮
      金鶴餐廳飲酒，致不能安全駕駛動力交通工具之狀態，竟仍執意駕駛車牌號碼
      G五－六四一○號自用小客車，沿同鎮○○路由西向東行駛，於同日十六時三
      十分許，行經羅東高級中學門口時，本應注意汽車駕駛人飲用酒類後，其吐氣
      所含酒精濃度超過每公升零點二五毫克時，不得駕駛汽車，且汽車行駛時，應
      注意車前狀況，並隨時採取必要之安全措施，而行經閃光黃燈號誌路口時，並
      應注意減速接近，小心通過，且按當時之情形，又無不能注意之情事，但甲○
      ○竟疏未注意上述交通安全規定，貿然行經前述地點，剛巧原告丙○○騎腳踏
      車自上述羅東高中門口由北往南橫越公正路，致為被告甲○○所駕駛之上述小
      客車撞及，因而受有頭部外傷併腦腫脹，蜘蛛腦膜下腔出血，日後有癲癇可能
      、頭部及顏面多處裂傷（左側顏面裂傷縫合約十七公分，不能回復原有之容貌
      ，屬重大不治之傷害）、第六胸椎骨折脫位（正面前傾彎曲三十五度，側面彎
      曲三十度，不能回復原狀，屬於身體或健康有重大不治或難治之傷害），被告
      甲○○所犯傷害罪行，業經鈞院刑事庭判處罪刑在案。
（二）原告受傷後，業已支付住院及醫療費用三十一萬六千三百八十元。
（三）原告因被告之過失致重傷，其中左側顏面裂傷縫合約十七公分，不能回復原有
      之容貌，屬重大不治之傷害；第六胸椎骨折脫位，正面前傾彎曲三十五度，側
      面彎曲三十度，不能回復原狀，亦屬於身體或健康有重大不治或難治之傷害。
      參照勞工保險殘廢給付標準，係屬殘廢等級第八級之情形，原告喪失勞動能力
      為百分之六一‧五二，原告出生於七十五年四月十二日，自九十三年六月十日
      （高中畢業）起計算至勞工強制退休年齡歲止，至少尚能工作期間四十二年，
      此期間原告喪失勞動能力之損失，依複式霍夫曼計算法扣除中間利息，計二百
      六十萬六千八百八十九元（15840（最低基本工資）乘以12乘以0‧6152(年損
      害額）乘以22‧00000000(四十二年之係數）=0000000，元以下四捨五入）。
（四）在精神上損失方面，原告未被撞傷前，在校成績優良，曾以「虎克定律貫穿向
      心力」作品參加中華民國第四十一屆中小學科學展覽會，經評審成績優良榮獲
      物理組國中組大會獎佳作、參加宜蘭縣九十年度「端午節創意競賽」水火箭國
      中組第一名、參加宜蘭縣第四十一屆中小學科學展覽會獲國中組物理科第一名
      、參加羅東高級中學九十學年度全校運動會田徑賽女生乙組一千五百公尺獲第
      四名。於今卻行走有礙，每日背部疼痛不已，臉部傷殘、無法站直、出外需人
      載送、身心備受煎熬。醫師且診斷為無法復原，更增精神上之痛苦。被告於原
      告受傷後，既不道歉又不思慰問，亦無賠償之意，更令原告心寒，是原告自得
      依據民法第一百九十五條之規定，請求五十萬元之精神上損害賠償。
（五）合計被告應賠償原告三百四十二萬三千二百六十九元及自起訴狀繕本送達翌日
      起，即九十一年六月二十五日起至清償日止，按年息百分之五計算之利息。
三、證據：提出診斷證明書、醫療費用收據、獎狀、宜蘭區中等學校心理衛生諮詢服
    務醫療評估報告等為證。並聲請訊問證人胡敏華。
乙、被告方面：
壹、被告：
一、聲明：請求駁回原告之訴及其假執行之聲請。
二、陳述：
（一）本件車禍發生當時，被告是在快車道上停紅燈且未超速，適逢下課時間，兩旁
      都有學生，不知原告為何會衝到快車道上。
（二）對於台灣省基宜區車輛行車事故鑑定意見書所載之鑑定內容、刑事第一審判決
      書所載內容、財團法人羅許基金會羅東博愛醫院及南大中醫聯合診所回覆鈞院
      關於醫療費用之函件內容、王怡靜醫師所具宜蘭區中等學校心理衛生諮詢服務
      醫療評估報告等，均沒有意見。
（三）友聯產物保險股份有限公司對於本件車禍的理賠過程過於粗糙，該公司知道被
      告酒後駕車後，即迅速對被害人理賠強制險部分，因為該部分將來可對被告再
      求償，故法院應將強制險理賠之五十九萬餘元在賠償額中扣除；至於被告投保
      意外險部分，該公司則說要等候本件判決結果才做處理。
    理    由
一、本件原告主張：被告於九十年十一月二十五日十六時三十分許，駕駛G五－六四
    一○號自用小客車，沿羅東鎮○○路由西向東行駛，本應注意汽車駕駛人飲用酒
    類後，其吐氣所含酒精濃度超過每公升零點二五毫克時，不得駕駛汽車，且汽車
    行駛時，應注意車前狀況，並隨時採取必要之安全措施，而行經閃光黃燈號誌路
    口時，並應注意減速接近，小心通過，且按當時之情形，又無不能注意之情事，
    但被告竟疏未注意上述交通安全規定，於行經羅東高中門口時，剛巧原告騎腳踏
    車自上述羅東高中門口由北往南橫越公正路，致為被告所駕駛之上述小客車撞及
    ，因而受有頭部外傷併腦腫脹，蜘蛛腦膜下腔出血，日後有癲癇可能、頭部及顏
    面多處裂傷、第六胸椎骨折脫位等傷害等情，業據原告提出診斷證明書為證，復
    為被告所不爭執。另被告上開行為經原告之母蔡桂花代提傷害告訴後，業經本院
    以九十一年度羅交簡字第六十二號判決被告過失傷害人，處有期徒刑二月，復經
    本院調閱上開刑事卷宗，核閱屬實，原告所為上開主張，堪信為實在。
二、按汽車駕駛人飲酒後，其吐氣所含酒精成分超過每公升零點二五毫克以上者，不
    得駕車，為道路交通安全規則第一百十四條第二款所明定。且汽車行駛時，應注
    意車前狀況，隨時採取必要之安全措施，同規則第九十四條第三項亦定有明文。
    又汽車行經閃光黃燈號誌路口時，應注意減速接近，小心通過，道路交通標誌標
    線號誌設置規則第二百十一條第一項第一款亦有規定。被告為汽車駕駛人，自應
    注意及此，惟其在事發當時，並無不能注意之情事，竟於飲酒後吐氣所含酒精成
    分每公升零點三一毫克時駕車，並疏未注意車前狀況，隨時採取必要之安全措施
    ，以致撞擊騎腳踏車之原告丙○○，被告顯有過失甚明。惟原告丙○○騎乘腳踏
    車橫越道路亦有不慎，未停讓左方主線道被告所駕汽車先行，同為肇事原因，台
    灣省基宜區車輛行車事故鑑定委員會於九十一年四月二十四日所發基宜鑑字第九
    一○一七七號鑑定書亦同此見解（該鑑定書附於台灣宜蘭地方法院檢察署九十年
    度偵字第三六二一號卷第二十三頁至第二十五頁），故被告抗辯原告與有過失，
    應屬可信。本院認原告與被告間就本件車禍之肇事責任比例，原告應為十分之三
    ，被告則為十分之七。
三、按因故意或過失不法侵害他人之權利者，負損害賠償責任，民法第一百八十四條
    第一項定有明文。又不法侵害他人之身體或健康者，對於被害人因此喪失或減少
    勞動能力或增加生活上之需要時，應負損害賠償責任；被害人雖非財產上之損害
    ，亦得請求賠償相當之金額；分別為民法第一百九十三條第一項、第一百九十五
    條第一項前段所規定。被告因過失不法侵害原告之身體及健康之事實，既經認定
    ，依前揭規定，被告對原告因而所受之損害，自應負損害賠償責任。
四、原告請求被告賠償之金額，應否准許，爰分述如左：
（一）醫療費用部分：原告主張其於受傷後，分別在羅東博愛醫院支付三十萬一千五
      百二十三元、在南大中醫聯合診所支付三萬二千六百二十元，總計以上金額為
      三十三萬四千一百四十三元，已超過九十一年五月十七日原告於附帶民事訴訟
      起訴狀上所請求之住院及醫療費用三十一萬六千三百八十元，故以起訴狀上所
      載金額為請求金額（見本院九十二年三月十日言詞辯論筆錄）。查原告所主張
      之金額，固已提出收據及統計表為證；被告對於原告所提各該證據亦無意見。
      然查全民健康保險法第八十二條規定：「保險對象因汽車交通事故，經本保險
      提供醫療給付者，本保險之保險人得向強制汽車責任保險之保險人代位請求該
      項給付。」，又全民健康保險法為保險法之特別法，依特別法優於普通法之原
      則，全民健康保險法第八十三條自應優先於保險法第一百三十五條、第一百零
      三條之規定而為適用，從而全民健康保險之被保險人因汽車交通事故，經全民
      健康保險提供醫療給付者，全民健康保險之保險人自得向強制汽車責任保險之
      保險人代位請求該項給付。而依強制汽車責任保險法第三十條規定，於該範圍
      內，加害人或強制汽車責任保險之被保險人之損害賠償責任即因而解免，全民
      健康保險被保險人對於加害人之損害賠償請求權亦因而喪失（最高法院八十八
      年度台上字第三五三號判決參照）。本件被告已依強制汽車責任保險法投保責
      任險一事，業經本院向友聯產物保險股份有限公司查明無訛，有該公司九十二
      年一月七日（92）友總法務字第○○一七號函在卷可憑。是以依上開全民健康
      保險法之立法意旨，保險人即健保局得就其為原告支出之醫療費用，代位向加
      害人即被告求償，則原告即不得就此一損害再向被告求償，否則被告無異遭雙
      重索賠，故原告就健保給付額部分，不得再向被告求償。基於此觀點，原告在
      羅東博愛醫院除健保給付外，自付醫療費用為：急診四百十元、門診三萬八千
      三百四十四元、住院五千八百六十元，有兩造所不爭執之該醫院九十二年二月
      二十六日所發（九十二）羅博醫字第○二○一五一號函在卷可稽；原告在南大
      中醫聯合診所之醫療費用自付金額為三萬二千二百六十元，亦有兩造所不爭執
      之該醫院九十二年二月二十日所發南大中榮字第○二○函在卷可憑。以上原告
      在兩醫院自付醫療費用總額為七萬六千八百七十四元，原告就醫療費用之請求
      ，在此範圍內為有理由，應予准許，超過此部分之數額，為無理由，應予駁回
      。
（二）勞動能力損失方面：原告因被告之過失致重傷，其中左側顏面裂傷縫合約十七
      公分，不能回復原有之容貌；第六胸椎骨折脫位，正面前傾彎曲三十五度，側
      面彎曲三十度，不能回復原狀；有羅東博愛醫院診斷證明書一件在卷可憑，此
      傷害情形參照勞工保險殘廢給付標準，女性被保險人係屬殘廢等級第八級，從
      而，原告主張其喪失勞動能力為百分之六一‧五二，原告出生於七十五年四月
      十二日，自九十三年六月十日（高中畢業）起計算至勞工強制退休年齡歲止，
      至少尚能工作期間四十二年，此期間原告喪失勞動能力之損失，依複式霍夫曼
      計算法扣除中間利息，計二百六十萬六千八百八十九元（15840（最低基本工
      資）乘以12乘以0‧6152(年損害額）乘以22‧00000000(四十二年之係數）
      =0000000，元以下四捨五入），為有理由，應予准許。
（三）精神慰撫金方面：原告未被撞傷前，在校成績優良，曾以「虎克定律貫穿向心
      力」作品參加中華民國第四十一屆中小學科學展覽會，經評審成績優良榮獲物
      理組國中組大會獎佳作、參加宜蘭縣九十年度「端午節創意競賽」水火箭國中
      組第一名、參加宜蘭縣第四十一屆中小學科學展覽會獲國中組物理科第一名、
      參加羅東高級中學九十學年度全校運動會田徑賽女生乙組一千五百公尺獲第四
      名等，有原告提出之獎狀五件在卷可憑。於受傷後，直接影響到學習能力、生
      活能力及協調能力，業據原告之輔導老師胡敏華到庭證稱：「雅婷於高一進來
      ，我與她就有直接接觸，高一的十一月發生車禍，她回來的那段時間剛好要期
      末考試，學校有做了一些彈性處理，而後她開始作一連串的生理上復建，高二
      開學，我們持續追蹤的結果，我們沒有辦法提到評估的問題，到高二上期，才
      開始真正的做到心理的評估問題，她姐姐在高三，也會來與我談，所以我對妹
      妹的瞭解，我對她與家人的互動，是由姐姐處得來的，她的進度會有差，她的
      學習狀況是○的，因為她沒有辦法紀錄，但是她上課如果沒有紀錄，則她回家
      也不知道要如何溫習，但是她也有唸書，只是效果不好，她在接受老師的訊息
      有困難，她的反應變慢了，她與她同學的互動，就慢慢的疏離了，而原告就覺
      得她沒有朋友，心理的挫折很大，她原本要考醫學院，但是目前就不能了，而
      王（怡靜）醫生也注意到，我們平常的反射動作，對她而言她就變慢了，她要
      變成為分解動作，所以平常我們的刷牙、洗澡等對她而言，都成為是一個非常
      大的負擔，且有時她會忘記下一個動作，並且還要思考下一個動作，這還會關
      係到她的以後考大學、就業、照顧自己、她的眼睛受損，視動協調困難，所以
      她目前沒有辦法單獨行動。原告在未受傷之前，是個活潑的孩子，人際關係、
      與人的互動是非常的正常，她當時可以考上羅東高中是本縣的第一志願，是個
      優秀的孩子，原告法定代理人所提出的評估報告，是非常的專業的。」等語（
      見本院九十二年二月十日言詞辯論筆錄）。證人胡敏華老師與原告實際相處，
      所為證言又係以親見親聞而為證述，其證言自屬可信。再參諸被告所不爭執由
      羅東聖母醫院兒童青少年心智科主治醫師王怡靜所製作之宜蘭區中等學校心理
      衛生諮詢服務醫療評估報告，亦證實原告受傷後，其心智能力的缺損的確足以
      造成原告日常生活及學校適應上的困難。從而原告主張其在精神上受有嚴重損
      失，確足採信。是以原告依據民法第一百九十五條之規定，請求五十萬元之精
      神上損害賠償，經核以兩造之身分、地位、資力及原告受損狀況，應認原告之
      請求為有理由，應予准許。
（四）另被告抗辯原告就已受領之強制汽車責任險部分，應於賠償金額內扣除，亦屬
      有據。查被告投保強制汽車責任險之友聯產物保險股份有限公司，業已依相關
      規定賠付原告醫療費用及殘廢理賠共計五十九萬三千五百七十四元，有該公司
      （92）友總法務字第○○一七號函及理賠計算書各一件在卷可憑，故應將此金
      額扣除。
五、綜上所述，原告基於侵權行為損害賠償之法律關係，訴請被告賠償醫藥費用七萬
    六千八百七十四元、勞動能力損失金額二百六十萬六千八百八十九元、精神慰問
    金五十萬元等各項為有理由。惟前述金額因被告之過失責任僅十分之七，故依據
    民法第二百十七條第一項之規定，法院得減輕被告之賠償金額至前述總額之十分
    之七，十分之七之總額為二百二十二萬八千六百三十四元，此外尚須再扣除強制
    汽車責任險理賠金額五十九萬三千五百七十四元，故原告所得請求之金額為一百
    六十三萬五千零六十元（計算式：76874+0000000＋500000＝0000000元，0000000
    元乘以十分之七為0000000，再減去593574元，等於0000000元），及自本件附帶
    民事訴訟起訴狀送達翌日起即九十一年六月二十五日起至清償日止，按年息百分
    之五計算之利息，為有理由，應予准許。原告逾上開數額之請求，為無理由，應
    予駁回。
六、原告陳明願供擔保，聲請宣告假執行，經核其勝訴部份，合於法律之規定，爰酌
    定相當之擔保金額宣告之；其餘假執行之聲請，因訴之駁回而失所依附，不予准
    許。
七、結論：本件原告之訴，為一部有理由，一部無理由，並依民事訴訟法第七十九條
    但書、第三百九十條第二項，判決如主文。
中      華      民      國    九十二    年      三      月    二十四    日
                                台灣宜蘭地方法院民事庭
~B法      官  林雅鋒
右正本證明與原本無異。
如對本判決上訴須於收受送達後廿日內向本院提出上訴狀(須附繕本)。
中      華      民      國    九十二    年      四      月       二     日
~B法院書記官  黃淑媛


司法院資訊處製作；財團法人民間司法改革基金會備份。
